【裁判字號】    99,交聲,124
【裁判日期】    990719
【裁判案由】    違反道路交通管理處罰條例聲明異議
【裁判全文】
台灣基隆地方法院交通事件裁定         99年度交聲字第124號
移送機關即  台北市交通事件裁決所
原處分機關
異  議  人  甲○○
即受處分人
                    國民
上列異議人即受處分人因違反道路交通管理處罰條例聲明異議案
件，對於台北市交通事件裁決所於中華民國99年2 月22日所為之
處分（原處分案號：北市裁罰字第裁22-AEX671598號）聲明異議
，本院裁定如下：
    主  文
異議駁回。
    理  由
壹、異議意旨
    異議意旨略以：異議人即受處分人甲○○於民國99年2 月12
    日凌晨2 時41分許，駕駛其5252-MT 號自用小客車，行經台
    北市○○區○○路278 號前，因左轉違規而為警攔停時，除
    舉發左轉違規（已繳款）外，另認異議人涉嫌酒後駕駛，當
    場進行四次呼氣酒精濃度測試失敗，經警當場舉發其拒絕接
    受酒精濃度測試，經原處分機關裁罰新台幣（下同）6 萬元
    ，並吊銷駕駛執照，且3 年內不得考領駕駛執照；惟異議人
    辯稱其並未拒絕酒測，試測四次均失敗，可能是儀器有問題
    。再者，其係駕駛自用小客車違規，充其量裁罰吊扣小客車
    駕駛執照，實不應吊銷營業大客車駕駛執照。為此而聲明異
    議，請求撤銷原處分，改諭知為不罰云云。
貳、駁回理由
一、法律規定
    按「汽車駕駛人有下列情形之一者，不得駕車：二、飲用酒
    類或其他類似物後其吐氣所含酒精濃度超過每公升0.25毫克
    或血液中酒精濃度超過百分之0.05以上」，道路交通安全規
    則第114 條第2 款定有明文。其次，依道路交通管理處罰條
    例第35條第1 項規定：「汽車駕駛人，駕駛汽車經測試檢定
    有下列情形之一者，處新台幣15,000元以上60,000元以下罰
    鍰，並當場移置保管該汽車及吊扣其駕駛執照一年；因而肇
    事致人受傷者，並吊扣其駕駛執照二年；致人重傷或死亡者
    ，吊銷其駕駛執照，並不得再考領：一、酒精濃度超過規定
    標準。二、吸食毒品、迷幻藥、麻醉藥品及其相類似之管制
    道路交通管理處罰條例第35條（第1 項）。汽車駕駛人駕駛
    營業大客車有前項應受吊扣情形者，吊銷其駕駛執照（第2
    項）。汽車駕駛人經依第1 項規定吊扣駕駛執照，並於吊扣
    期間再有第1 項情形者，處新台幣6 萬元罰鍰，並當場移置
    保管該汽車及吊銷其駕駛執照；如肇事致人重傷或死亡者，
    吊銷其駕駛執照，並不得再考領（第3 項）。汽車駕駛人拒
    絕接受第1 項測試之檢定者，處新台幣6 萬元罰鍰，並當場
    移置保管該汽車及吊銷該駕駛執照；如肇事致人重傷或死亡
    者，吊銷該駕駛執照，並不得再考領（第4 項）。汽車駕駛
    人肇事拒絕接受或肇事無法實施第1 項測試之檢定者，應由
    交通勤務警察或依法令執行交通稽查任務人員，將其強制移
    由受委託醫療或檢驗機構對其實施血液或其他檢體之採樣及
    測試檢定（第5 項）。汽車所有人，明知汽車駕駛人有第1
    項各款情形，而不予禁止駕駛者，依第1 項規定之罰鍰處罰
    ，並吊扣該汽車牌照3 個月（第6 項）。汽車駕駛人有第1
    項、第3 項或第4 項之情形，同時違反刑事法律者，經移置
    保管汽車之領回，不受第85條之2 第2 項，應同時檢附繳納
    罰鍰收據之限制（第7 項）。前項汽車駕駛人，經裁判確定
    處以罰金低於本條例第92條第3 項所訂最低罰鍰基準規定者
    ，應依本條例裁決繳納不足最低罰鍰之部分（第8 項）。再
    者，道路交通管理處罰條例第67條規定：「汽車駕駛人，曾
    依第27條第2 項、第29條之2 第5 項、第35條第1 項、第3
    項後段、第4 項後段、第37條第2 項、第54條、第61條第1
    項第1 款、第2 款、第62條第4 項後段規定吊銷駕駛執照者
    ，終身不得考領駕駛執照。但有第67條之1 所定情形者，不
    在此限（第1 項）。汽車駕駛人，曾依第29條第4 項、第30
    條第3 項、第35條第3 項前段、第4 項前段、第37條第3 項
    、第43條、第61條第1 項第3 款、第4 款後段規定吊銷駕駛
    執照者，三年內不得考領駕駛執照（第2 項）；汽車駕駛人
    駕駛營業大客車，曾依第35條第2 項規定吊銷駕駛執照者，
    四年內不得考領駕駛執照（第3 項）。汽車駕駛人，曾依本
    條例其他各條規定吊銷駕駛執照者，一年內不得考領駕駛執
    照（第4 項）。汽車駕駛人，曾依第2 項、第3 項規定吊銷
    駕駛執照，不得考領駕駛執照期間計達六年以上者，終身不
    得考領駕駛執照。但有第67條之1 所定情形者，不在此限（
    第5 項）。前4 項不得考領駕駛執照規定，於汽車駕駛人係
    無駕駛執照駕車者，亦適用之（第6 項）。汽車駕駛人違反
    本條例規定，應受吊扣駕駛執照處分，於汽車駕駛人係無駕
    駛執照駕車者，在所規定最長吊扣期間內，不得考領駕駛執
    照（第7 項）。
二、本案情形
    本院基於下列理由，認為異議人之違規事實明確，應受處罰
    ；移送機關之前開處分並無違誤，應予維持；異議人之聲明
    異議為無理由，應予駁回：
(一)、警察執法
    警察職權行使法第8 條規定：「警察對於已發生危害或依客
    觀合理判斷易生危害之交通工具，得予以攔停並採行下列措
    施：一、要求駕駛人或乘客出示相關證件或查證其身分。二
    、檢查引擎、車身號碼或其他足資識別之特徵。三、要求駕
    駛人接受酒精濃度測試之檢定。警察因前項交通工具之駕駛
    人或乘客有異常舉動而合理懷疑其將有危害行為時，得強制
    其離車；有事實足認其有犯罪之虞者，並得檢查交通工具。
    」
(二)、吊銷駕照
    按本條例第68條業於94年12月14日修正，並自95年3 月1 日
    施行。修正前之本條例第68條原規定：「汽車駕駛人，因違
    反本條例及道路交通安全規則之規定，受吊扣或吊銷駕駛執
    照處分時，吊扣或吊銷其持有各級車類之駕駛執照。」其立
    法意旨在於違規行為對道路交通秩序之維持及道路交通安全
    已生較大之影響，故規定吊扣或吊銷其持有各級車類之駕駛
    執照，以限制其繼續駕車行駛道路之權利，其係屬駕駛行為
    之限制，並不因所持駕駛執照種類不同而有所差異。其次，
    修正後之本條例第68條規定：「汽車駕駛人，因違反本條例
    及道路交通安全規則之規定，受吊銷駕駛執照處分時，吊銷
    其持有各級車類之駕駛執照。」已將「吊扣或」三字刪除，
    其立法理由為：「原條文將違法或違規駕駛人所持有各級車
    類之駕駛執照一併吊扣或吊銷，失之過酷，影響人民工作及
    生活甚鉅，爰修正之。」查其立法過程，該條文修正前之原
    提案修正條文為：「汽、機車駕駛人，因違反本條例及道路
    交通安全規則之規定，受『吊扣或吊銷』駕駛執照處分時，
    『吊扣或吊銷』其違法或違規當時所駕駛車輛之駕駛執照。
    」交通部於委員審查會時表達反對意見，認為此修正結果將
    產生如駕駛人以其領有之聯結車、大客車、大貨車駕駛執照
    駕駛小型車，而有違規酒後駕車、肇事逃逸等情時，將無法
    吊扣或吊銷其所持駕駛執照，以達有效處罰與維護道路交通
    安全之目的。然立法者考量因違規而吊扣駕照，不宜連其他
    如職業上、生活上所需之駕照一併吊扣，否則恐影響人民工
    作及生活甚鉅，有失之過酷等情，最終協商通過之道路交通
    管理處罰條例第68條，係將「吊扣或」三字刪除。以上立法
    過程，有立法院公報可考（94卷48期3430號2 冊107 至136
    頁、94卷70期3452號135 至141 頁）。由此可見立法者之真
    意，在於汽車駕駛人因違反道路交通管理處罰條例及道路交
    通安全規則之規定，受「吊銷駕照」處分者，仍維持一併吊
    銷其持有各級車類之駕駛執照；至於受「吊扣」駕駛執照處
    分時，僅能「吊扣」違規當時所駕駛車輛之駕駛執照，不能
    再擴大適用、「吊扣」其持有各級車類之駕駛執照，至為顯
    明。何況，此修正並未剝奪各交通執法單位適用道路交通管
    理處罰條例時之裁量權，各交通執法單位仍可依駕駛人不同
    違規情狀依法為輕重不同之裁量；僅立法就擴大吊扣駕照之
    處分，為限縮之修正。申言之，依修正後本條例第68條之規
    定，受「吊扣」駕駛執照處分，不再吊扣其持有各級車類之
    駕駛執照；僅於受「吊銷」駕駛執照處分時，始吊銷其持有
    各級車類之駕駛執照。因此，若係依上開規定而裁罰「吊銷
    」，依法自應吊銷各級車類之駕駛執照。
(三)、本院心證
１、異議人確於前開時間及地點，駕駛其自用小客車，為警攔停
    ，因四次酒精濃度測試失敗而經警舉發其拒絕酒測等事實，
    業據異議人於異議狀上陳述甚明，並有卷附台北市政府警察
    局舉發違反道路交通管理事件通知書載明上情一紙在卷可稽
    ，其基礎事實自堪認定。所餘者，異議人抗辯其並非拒絕酒
    測，而係測試失敗一節，是否有理而已。
２、經查：依台北市政府警察局內湖分局99年3 月22日北市警內
    分交字第09930526400 號函之說明三所述，異議人駕駛車輛
    紅燈左轉後，為警攔停舉發後，執勤員警發現異議人「散發
    酒氣，面言酒容」，立即請其配合酒精濃度檢測，並講解檢
    測方式；惟異議人接受三次檢測失敗，經執勤員警示範操作
    後，異議人再行接受第四次檢測失敗，執勤員警認定其拒絕
    接受酒測，乃製單舉發等情，核與異議人於異議狀所述大致
    相符，並有卷附台北市政府警察局舉發違反道路交通管理事
    件通知單、攔停稽查確認單各一紙及酒測聯單二紙載明上情
    可稽；酒測之吹氣並非高難度之動作，眾所周知；本件既經
    警說明檢測方式，經三次測試失敗，再經警示範，第四次猶
    不免失敗，可見警察判斷其以消極方式拒絕測試，信而有徵
    ，並非無憑。再者，該呼氣酒精測試器並經檢定合格，有呼
    氣酒精測試檢定合格證書一紙存卷可考；其上記載檢定日期
    為98年9 月1 日，檢定有效期間為一年。因此，警察於99年
    2 月12日持以測試，並未逾期。何況，依據經驗法則，酒精
    檢測在同一日即有多人為之，並非獨有異議人一人，自無可
    能發生在他人受檢時均正常，而在異議人受檢時卻多次異常
    之情形。準此可知，警察依據警察職權行使法之規定，要求
    其接受酒精濃度測試，惟異議人竟以消極不配合之方式而拒
    絕之，仍屬拒絕測試無訛。
３、因此，依道路交通管理處罰條例第35條第4 項前段及第67條
    2 項前段之規定，汽車駕駛人拒絕接受酒精濃度測試之檢定
    者，處6 萬元罰鍰，並當場移置保管該汽車及吊銷該駕駛執
    照，且3 年內不得考領駕駛執照。從而移送機關依據上開規
    定，裁處罰鍰6 萬元，並吊銷駕駛執照，且3 年內不得考領
    駕駛執照，其認事用法均無違誤。
、據上論斷
    依道路交通案件處理辦法第19條，裁定如主文。
中    華    民    國    99    年    7     月    19    日
                  交通法庭法  官  陳  志  祥
以上正本證明與原本無異。
如不服本裁定，應於收受送達後5 日內，向本院提出抗告狀，敘
述抗告之理由，抗告於台灣高等法院。
中    華    民    國    99    年    7     月    19    日
                          書記官  黃  士  元

司法院資訊處製作；財團法人民間司法改革基金會備份。
